【裁判字號】    98,審事聲,44
【裁判日期】    980618
【裁判案由】    聲明異議
【裁判全文】
臺灣高雄地方法院民事裁定            98年度審事聲字第44號
異  議  人  乙○○
                        4樓
相  對  人  甲○○
上列異議人對於本院民事執行處司法事務官中華民國98年4 月24
日就95年度執字第52427 號清償票款強制執行程序所為之裁定提
出異議，茲本院裁定如下：
    主  文
異議駁回。
    理  由
一、按司法事務官辦理下列事務：... 二拘提、管收以外之強制
    執行事件，法院組織法第17條之2 第1 項第2 款定有明文。
    又強制執行事件，由法官命書記官督同執達員辦理之；當事
    人或利害關係人，對於執行法院強制執行之命令，或對於執
    行法官、書記官、執達員實施強制執行之方法，強制執行時
    應遵守之程序，或其他侵害利益之情事，得於強制執行程序
    終結前，為聲請或聲明異議；前項聲請或聲明異議，由執行
    法院裁定之，強制執行法第3 條、第12條第1 項、第2 項亦
    有明文。職是，司法事務官就當事人或利害關係人所為之聲
    請或聲明異議，自得予以裁處。次按當事人對於司法事務官
    處理事件所為之終局處分，得於處分送達後10日之不變期間
    內，以書狀向司法事務官提出異議；司法事務官認異議為無
    理由者，應送請法院裁定之，民事訴訟法第240 條之4 第1
    項前段、第2 項定有明文。又此規定依強制執行法第30條之
    1 ，於強制執行程序準用之。
二、異議意旨略以：伊執有相對人於民國85年7 月20日所簽發之
    本票（下稱系爭本票），屆期提示未獲兌付，乃向鈞院聲請
    裁定准予強制執行，經鈞院以86年度票字第15457 號裁定准
    許。嗣伊執以聲請強制執行，因執行無效果，鈞院於89年12
    月22日核發88年度執字第22681 號債權憑證；而後伊再執該
    債權憑證聲請第2 次強制執行，經鈞院於92年1 月27日以90
    年度執字第2025號換發債權憑證；此後伊因發現相對人尚有
    股票可供執行，復於95年8 月14日聲請第3 次強制執行，經
    鈞院以95年度執字第52427 號受理在案，詎鈞院於95年9 月
    5 日核發扣押命令扣押相對人在第三人公司之股票，並命伊
    繳交鑑價費後，突於98年2 月27日命伊補提本票正本，經伊
    陳報本票正本已事隔12年，遍尋不著無從提出，詎於98年4
    月29日竟接獲鈞院之駁回裁定，令伊深感莫名；而系爭本票
    於聲請裁定准予強制執行時，既經民事庭法官審認，該紙本
    票即已由裁定書所取代，且執行法院並無實體審查之必要，
    況強制執行法第6 條第1 項第6 款所稱「應提出得為強制執
    行名義之證明文件」，係指本票裁定而非本票原本；再者，
    伊聲請本件執行係係依鈞院核發之債權憑證，執行法院豈能
    否認其效力等語。
三、按強制執行，應依執行名義為之；債權人應提出得為強制執
    行名義之證明文件；聲請強制執行不合程式或不備其他要件
    者，法院應以裁定駁回之，但其情形可以補正者，應定期間
    先命補正，此為強制執行法第4 條、第6 條、第30條之1 、
    民事訴訟法第249 條1 項第6 款所明定。次按票據具無因性
    、提示性、繳回性，是票據上權利之行使與票據之占有不得
    分離，亦即必須占有票據以提示方式，始得行使票據權利，
    故縱然以票據取得執行名義後（本票裁定或因執行無效果轉
    換之債權憑證），喪失票據之占有，無法提出票據於執行法
    院，即屬法定要件之欠缺，而不得啟動強制執行程序。經查
    ，本件異議人執本院88年度執字第22681 號債權憑證為執行
    名義聲請強制執行，而該債權憑證所載原始執行名義為本院
    86年度票字第15457 號本票裁定，故依前揭說明，異議人應
    提出系爭本票原本始得聲請發動強制執行程序。惟異議人聲
    請本件強制執行並未提出系爭本票原本，尚無從認其係執票
    人而得行使票據權利，經承辦司法事務官於98年2 月27日、
    同年4 月3 日兩度發函限命於7 日、5 日內補正，均經合法
    送達而未於期限內補正，揆諸前揭說明，自應駁回其強制執
    行之聲請。至本院前揭本票裁定僅依非訟事件程序，以審查
    強制執行許可與否，並無確定實體上法律關係存否之效力（
    最高法院56年台抗字第714 號、57年台抗字第76號判例參照
    ），是異議人所謂其原執有之本票業經本院民事庭實質審認
    ，係有誤會；且該裁定亦無取代系爭本票之效力，該票據債
    權之行使仍需以占有票據為前題。另債權憑證之核發僅係表
    彰債務人無財產可供強制執行或雖有財產經強制執行後所得
    之數額不足清償債務，此觀諸強制執行法第27條規定至明，
    是債權憑證並無改變原執行名義性質之效力，而異議人既係
    持本票裁定聲請強制執行，縱經換發債權憑證，其再聲請強
    制執行時仍需提出本票原本，以顯示其票據權利，始得予以
    執行，亦敘如前，故本院命其補提系爭本票原本並無否定債
    權憑證執行效力之可言。
四、至異議人原持有之系爭本票若已喪失，得循公示催告程序，
    取得除權判決後，再據以行使權利，附此敘明。
五、綜合前述，原裁定駁回異議人強制執行之聲請，於法尚無違
    誤，異議人指摘原裁定不當，係屬無理由，應予駁回。
六、依強制執行法第30條之1、第3 條、第12條，民事訴訟法第
    240條之4 第3 項後段，法院組織法第17條，裁定如主文。
中    華    民    國    98    年    6     月    18    日
                    民事第二庭  法  官  甯  馨
以上正本係照原本作成。
如不服本裁定應於送達10日內向本院提出抗告狀，並繳納裁判費
新台幣1,000元。
中    華    民    國    98    年    6     月    18    日
                                書記官  蔡靜雯


司法院資訊處製作；財團法人民間司法改革基金會備份。
